【裁判字號】    92,抗,301
【裁判日期】    921107
【裁判案由】    聲請解除限制出境等
【裁判全文】
臺灣高等法院高雄分院刑事裁定          九十二年度抗字第三一號
    抗  告  人
    即  被  告  甲○○
    選任辯護人  李嘯風律師
右抗告人因違反毒品危害防制條例聲請解除限制出境等案件，不服臺灣高雄地方法院
中華民國九十二年九月二十九日裁定（九十二年度聲字第二五二七號），提起抗告，
本院裁定如左：
    主  文
抗告駁回。
    理  由
一、抗告人在原審聲請意旨略以：被告因涉犯毒品危害防制條例案件，經原審以民國
    九十二年度訴字第三八二號審理中，被告已坦承吸食毒品，於臺灣高雄地方法院
    檢察署檢察官偵訊時，即以新臺幣（下同）十五萬元具保在案；而被告新婚，擬
    於九十二年九月二十五日赴巴里島旅遊五日，請准予撤銷限制住居及限制出境之
    處分等語。
二、按保全被告之強制處分方式，依刑事訴訟法之規定有羈押、具保、責付及限制住
    居四種，而有否對被告施以強制處分，及於有實施強制處分必要時，究應以何種
    方式為之，係由法院依個案認定之；又被告經法官訊問後，雖有第一百零一條第
    一項各款所定情形之一而無羈押之必要者，得逕命具保、責付或限制住居，刑事
    訴訟法第一百零一條之二定有明文，該條所謂限制住居，係法院就有羈押原因而
    無羈押必要之被告，命令其住居現在之住所或居所，不准遷移之一種強制處分，
    而限制被告出境亦屬限制住居之一，是被告若因出境而滯留他國不歸，自足影響
    相關偵、審程序之進行或刑罰之執行，依法自得為必要之限制，以確保被告到庭
    接受調查、審判或執行。
三、經查：
  (一)本件被告因涉嫌販賣第二級毒品ＭＤＭＡ及販賣第三級毒品Ｋ他命之罪嫌，前經
    臺灣高雄地方法院檢察署檢察官以十五萬元具保在案，並經該署以九十一年度偵
    字第八九０三號提起公訴，有保證金收據及起訴書附卷可佐，現由原審以九十二
    年度訴字第三八二號審理中，依公訴人所認被告所犯前開罪嫌，乃法定刑無期徒
    刑或七年以上有期徒刑之重罪，經原審調查時，被告自承持有第二級毒品大麻煙
    十一支、ＭＤＭＡ七十三顆、第三級毒品Ｋ他命一百五十顆等毒品，數量甚多；
    再依查扣之帳冊亦註記類似販毒之相關事證，有帳冊一本扣案可稽，則被告涉嫌
    販賣第二級毒品ＭＤＭＡ及販賣第三級毒品Ｋ他命之罪嫌重大，應無疑義。又被
    告於原審九十二年二月十四日訊問時自承：「（法官問：你有無工作？）自八十
    九年間即在大陸上海自營商業永和豆漿，目前還在經營，每家店四個人合資，共
    開設六家豆漿店，每個股東在每家店都有持有不同股份，全部店加起來共十幾個
    股東，我在每家店佔百分之十至四十股份，約有三十幾萬元紅利，折合臺幣一百
    二十萬元，每月固定分紅新臺幣二十萬元，若我還有輪值看店，另還有薪資，月
    薪人民幣五千元，我常往返大陸、臺灣之間，我於九十一年十二月十八日回臺」
    、「（法官問：現在是否還有急須到大陸？）我三個月回臺一次，渡假一個月」
    等語。顯見被告在中國大陸有一定之棲身處所，如遽以解除限制出境，被告則仍
    有滯留大陸、逃亡之虞。是以，原審於九十二年二月十四日當庭裁定被告限制出
    境、於九十二年五月二十六日訊問時當庭裁定被告限制住居，有訊問筆錄附卷可
    憑，則原審於審理期間，對被告予以限制住居及限制出境以保全其到案，應有必
    要。
  (二)又被告雖主張其係新婚，擬至巴里島旅遊五日云云，惟衡諸國人目前新婚旅遊習
    慣，出國渡蜜月，尚非恆屬必要，被告據此聲請解除限制出境及限制住居，顯無
    正當理由；又被告於臺灣高雄地方法院檢察署檢察官偵訊時，雖曾以十五萬元具
    保在案，惟原審為保全被告到庭，依法另對被告為限制住居及限制出境之強制處
    分，於法亦無不合（刑事訴訟法第一百十一條第五項參照）；再者，被告經傳訊
    到案後，矢口否認有何公訴人所指之販賣毒品之犯行，是本案尚有諸多證據亟待
    調查釐清，倘逕對被告解除出境、限制住居之限制，實有礙原審進行調查程序。
  (三)綜上所述，原審按被告涉犯案件情節，為保全被告到庭，認非予限制住居及限制
    出境顯難進行審判。從而，原審前所為對被告之限制住居及限制出境處分，因其
    原因尚未消滅，被告所為解除限制出境及限制住居之聲請，礙難准許，原審予以
    駁回，核無不合，抗告人仍執陳詞指摘原裁定不當，自無理由，其抗告應予駁回
四、據上論結，應依刑事訴訟法第四百十二條，裁定如主文。
中    華    民    國      九十二      年      十一      月     七   日
                              臺灣高等法院高雄分院刑事第八庭
                                  審判長法官  郭雅美
                                        法官  裕斗
                                        法官  江泰章
右正本證明與原本無異。
不得再抗告。
                                  法院書記官  郭榮芳
中    華    民    國      九十二      年      十一      月     七   日


司法院資訊處製作；財團法人民間司法改革基金會備份。
